臺灣板橋地方法院交通事件裁定       100年度交聲字第1586號
原處分機關  交通部公路總局臺北區監理所
異  議  人
即受處分人  梁榮吉
上列異議人因違反道路交通管理處罰條例事件，對於原處分機關
於民國100 年4 月22日所為之北監自裁字第裁40-C00000000號裁
決不服，聲明異議，本院裁定如下：
    主  文
原處分撤銷。
梁榮吉汽車駕駛人，駕駛自用小客車經測試檢定，酒精濃度超過
規定標準，吊扣其小型車普通駕駛執照壹年，並應接受道路交通
安全講習。
    理  由
一、異議意旨略以：異議人梁榮吉經舉發於民國99年9 月14日23
    時19分許，駕駛車號1051-UT 號自用小客車，行經臺北縣蘆
    洲市（現改制為新北市蘆洲區○○○○道與復興路口，有「
    汽車駕駛人酒精濃度超過規定標準（0.55MG/L以上）」之違
    規，遭處罰鍰新臺幣49,500元、吊扣駕駛執照1 年及接受道
    路交通安全講習。異議人對違規事實無爭執，就吊扣駕駛執
    照及受道路交通安全講習等裁處亦接受，但異議人同一酒醉
    駕車行為，業經檢察官為緩起訴處分確定，且依命向國庫支
    付新臺幣20,000元，罰鍰部分，似有一罪二罰情形。為此聲
    明異議，請求撤銷原處分。
二、按汽車駕駛人，駕駛汽車經測試檢定有酒精濃度超過規定標
    準者，處新臺幣15,000元以上60,000元以下罰鍰，並當場移
    置保管該汽車及吊扣其駕駛執照1 年；汽車駕駛人，有道路
    交通管理處罰條例第35條第1 項規定之情形者，應接受道路
    交通安全講習，道路交通管理處罰條例第35條第1 項第1 款
    及第24條第1 項第2 款固有明文。然「一行為不二罰」乃現
    代民主法治國家之基本原則，此係為避免因法律規定之錯綜
    複雜，致人民之同一行為，遭受數個不同法律之處罰，而承
    受過度不利之後果（最高行政法院94年6 月份庭長法官聯席
    會議決議參照）。
三、經查，異議人於99年9 月14日23時19分許，駕駛車號1051-U
    T 號自用小客車，行經臺北縣蘆洲市（現改制為新北市蘆洲
    區○○○○道與復興路口，有「汽車駕駛人酒精濃度超過規
    定標準（0.55MG/L以上）」之違規，遭原處分機關依道路交
    通管理處罰條例第35條第1 項第1 款、第24條第1 項第2 款
    等規定，裁處罰鍰新臺幣49,500元、吊扣駕駛執照1 年及接
    受道路交通安全講習，且經檢察官以其犯有刑法第185 條之
    3 不能安全駕駛動力交通工具罪，合於緩起訴要件，依刑事
    訴訟法第253 條之1 第1 項、第253 條之2 第1 項等規定予
    以緩起訴，緩起訴期間為1 年（99年10月8 日至100 年10月
    7 日），另命異議人於緩起訴處分確定後，收受緩起訴處分
    命令通知書3 個月內（99年12月3 日至100 年3 月2 日），
    向國庫支付新臺幣20,000元等情，為異議人所不爭執，並有
    臺灣板橋地方法院檢察署檢察官99年度速偵字第6071號緩起
    訴處分書、臺灣板橋地方法院檢察署函文、臺灣板橋地方法
    院檢察署檢察官執行緩起訴處分命令通知書、臺灣高等法院
    被告前案紀錄表各1 份在卷可稽，堪信為真。依現今法院辦
    理此類違反道路交通管理處罰條例事件所持見解，酒醉駕車
    行為經檢察官為緩起訴處分，並命向國庫支付款項者，係履
    行檢察官為緩起訴處分命令，此等命令名義上雖非刑罰，但
    仍是一種特殊的處遇措施，與刑事制裁無異，實質上為刑事
    處罰，有行政罰法第26條第1 項規定所揭示「刑事罰優先」
    及「一行為不二罰」等原則之適用；若行為人依緩起訴處分
    支付之款項未達道路交通管理處罰條例第92條第4 項所定最
    低罰鍰基準，依同條例第35條第8 項規定，則仍須補繳不足
    最低罰鍰部分；然受處分人於緩起訴期間內，如有刑事訴訟
    法第253 條之3 第1 項所列情形，檢察官得依職權撤銷原處
    分，繼續偵查或起訴，是於緩起訴期間內即猶豫期間期滿前
    ，該緩起訴處分仍有被撤銷之可能，行政機關自不得就同一
    事由裁處行為人罰鍰，以免有一行為二罰之危險（臺灣高等
    法院暨所屬法院96年法律座談會刑事類第36號提案、97年法
    律座談會刑事類第39號提案、98年法律座談會刑事類第24號
    提案研討意見參照）。準此，原處分機關於緩起訴期間屆滿
    前，逕依道路交通管理處罰條例第35條第1 項第1 款規定裁
    處異議人罰鍰部分，即有不當。原處分機關所提意見書謂：
    「本所將依交通部100 年3 月28日交路字第1000026187號函
    釋，罰緩部分於緩起訴處分期間屆滿確定後，再裁罰之……
    」云云，尚不影響該機關已對異議人裁處罰鍰之事實。至原
    處分關於吊扣駕駛執照及施以道路交通安全講習等裁罰，固
    屬於行政罰法第26條第1 項所規定之「其他種類行政罰」，
    兼具維護公共秩序之作用，為達行政目的，得併為裁處，異
    議人對此亦無爭執，惟異議人酒醉駕車既是單一違規行為，
    有關處罰效果之罰鍰、吊扣駕駛執照與施以道路交通安全講
    習等，與該違規行為是否存在均無從分離（臺灣高等法院暨
    所屬法院98年法律座談會刑事類第23號提案、99年法律座談
    會刑事類第37號提案研討意見參照），本院仍應一併審理。
    綜上各節，原處分有前揭不當之處，應由本院將之撤銷，自
    為裁罰如主文第2 項所示。
四、依道路交通管理處罰條例第87條第2 項、道路交通事件處理
    辦法第19條前段，裁定如主文。
中    華    民    國   100    年    10    月    4     日
                  刑事第十七庭  法  官  許炎灶
以上正本證明與原本無異。
如不服本裁定，應於送達後5 日內向本院提出抗告狀。
                                書記官  楊文祥
中    華    民    國   100    年    10    月    4     日